【裁判字號】    90,交訴,102
【裁判日期】    900928
【裁判案由】    公共危險等
【裁判全文】
臺灣高雄地方法院刑事判決                          九十年度交訴字第一Ｏ二號
    公  訴  人  臺灣高雄地方法院檢察署檢察官
    被      告  甲○○
    選任辯護人  于志良律師
右列被告因過失致死等案件，經檢察官提起公訴（九十年度偵字第九九五五號）及移
送併辦（九十年度偵字第一五Ｏ七二號），本院判決如左：
    主  文
甲○○因過失致人於死，處有期徒刑壹年，又駕駛動力交通工具肇事，致人死亡而逃
逸，處有期徒刑壹年，應執行有期徒刑壹年拾月。
    事  實
一、甲○○於民國九十年五月七日二十一時三十分許，駕駛其所有車牌號碼Ｆ五—一
    五一八號自小客車一部，沿高雄縣岡山鎮○○路由東往西方向行駛，途經該路復
    安高分一三一號電線桿附近道路稍有彎曲處時，本應注意汽車行駛時駕駛人應注
    意車前狀況，並隨時採取必要之安全措施，及應注意行車速度，依當地限速時速
    四十公里之限制，而當時天候晴、夜間有照明，且路面乾燥無缺陷、無障礙物視
    距良好，並無不能注意之情事，詎甲○○竟疏未注意車前狀況，並以時速八十餘
    公里之速度超速行駛，突見同向並在其正前方，由王文賢騎乘之腳踏車一部時，
    已閃煞不及，並自後直接撞上，而王文賢遭此撞擊後，因顱骨骨折，當場死亡，
    且甲○○該部自小客車，亦因強烈撞擊，導致車前方擋風玻璃破裂及車頭豐田牌
    汽車標誌一個掉落現場。甲○○於肇事後，卻因心虛害怕，竟基於駕駛車輛肇事
    後逃逸之故意，旋即駕駛該部自小客車逃離現場，而未下車察看王文賢，嗣因其
    知曉該部自小客車之豐田牌汽車標誌遺留於肇事現場，情知無法逃避，於同日二
    十三時二十五分許，由其父林清段駕駛該部肇事之自小客車陪同甲○○，至高雄
    縣警察局岡山分局嘉興派出所向警方供出上情而自首並自願接受裁判。
二、案經台灣高雄地方法院檢察署檢察官據報相驗後自動檢舉偵查起訴及高雄縣警察
    局岡山分局報告台灣高雄地方法院檢察署檢察官函送本院併辦。
    理  由
一、右揭事實，業據被告甲○○於警偵及本院審理中坦白承認，復有高雄縣警察局道
    路交通事故調查報告表一紙及案發現場與被告肇事車輛之照片計二十七張在卷可
    憑，且被害人王文賢確因本件車禍死亡，業經台灣高雄地方法院檢察署檢察官督
    同法醫師相驗屬實，並製有勘驗筆錄、台灣高雄地方法院檢察署相驗屍體証明書
    及台灣高雄地方法院檢察署驗斷書各一份在卷可資佐證。按汽車行駛時駕駛人應
    注意行車速度，不得超速行駛，且應注意車前狀況，並隨時採取必要之安全措施
    ，道路交通安全規則第九十四條及第九十三條分別定有明文，本件被告肇事路段
    之速限，依卷附之高雄縣警察局道路交通事故調查報告表記載，係四十公里，而
    被告自承於肇事時其行車速度已高達八十餘公里，是其顯已超速行駛，復未注意
    車前狀況，突見在前騎乘腳踏車之被害人時，已閃煞不及，而自後直接撞上被害
    人，此從卷附之案發現場與被告肇事車輛之照片二十七張中，被告自小客車前方
    擋風玻璃已完全破裂且車頭豐田牌汽車標誌掉落現場，被害人屍體倒臥道路中央
    ，及其腳踏車車體已扭曲變形即可得知，且該肇事路段路況良好，並無不能注意
    之情形，是被告就本件車禍肇事，有未盡其客觀上必要之注意義務，而應負過失
    之責任甚明，且被告之過失駕駛行為與被害人之死亡結果間亦有相當因果關係。
    綜上所述，被告之自白與事實相符，事證明確，被告有右揭過失致人於死及肇事
    逃逸之犯行，均應堪認定。
二、核被告所為，係犯刑法第二百七十六條第一項之過失致人於死罪及第一百八十五
    條之四之駕駛動力交通工具肇事，致人死亡而逃逸罪。被告所犯上揭二罪，犯意
    各別，行為亦殊，應予分論併罰。按對於未發覺之犯罪自首而受裁判者，減輕其
    刑，刑法第六十二條定有明文，又刑法第六十二條所謂發覺，固非以有偵查犯罪
    權之機關或人員確知其人犯罪無誤為必要，而於對其發生嫌疑時，即得謂為已發
    覺；但此項對犯人之嫌疑，仍須有確切之根據得為合理之可疑者，始足當之，若
    單純主觀上之懷疑，要不得謂已發生嫌疑，有最高法院七十二年台上字第六四一
    號判例可資參照，經查，本件被告於肇事後，即於同日二十三時二十五分許，由
    其父林清段駕駛該部肇事之自小客車陪同被告，至高雄縣警察局岡山分局嘉興派
    出所向警方供出上揭犯罪事實，是被告是否已構成自首，須審就處理本案之警察
    機關於被告在九十年五月七日二十三時二十五分許至嘉興派出所時，是否已得知
    本案係被告所為？查證人即處理本案車禍之警員乙○○於本院審理中證稱：「我
    們到現場處理時有撿到一個汽車標誌，但無法從該標誌查出係何人肇事，後來有
    人報案說，有一台前方擋風玻璃破裂的車子向我們警察局開過來，我們剛要出門
    盤查時，被告已經到了，且告訴我們肇事經過。」等語，是處理本案之警員並無
    法從該掉落之汽車標誌而得知係犯罪嫌疑人係何人，且嗣後雖有不明之人報案，
    惟警員出門盤查亦僅係主觀上懷疑，並無確切根據得知該部自小客車即係肇事車
    輛及駕駛車輛之人，故被告於九十年五月七日二十三時二十五分許至嘉興派出所
    時，承辦本案之警察機關尚未發覺犯罪嫌疑人，應可認定，是被告主動至警察機
    關供出上情且自願接受裁判，參諸前揭法條規定及判例意旨，已構成自首要件，
    應依法減輕其刑。爰審酌被告因過失之駕車行為，導致被害人死亡此無法彌補之
    後果，且肇事後復逃逸而未做任何救護措施，犯罪情節重大，未與被害人家屬達
    成和解以賠償損失，惟念及被告犯後坦承犯行，且主動向警方自首犯行與其他一
    切情狀，分別量處如主文所示之刑。
據上論斷，應依刑事訴訟法第二百九十九條第一項前段，刑法第二百七十六條第一項
、第一百八十五條之四、第五十一條第五款、第六十二條，罰金罰鍰提高標準條例第
一條前段，判決如主文。
中      華      民      國      九十      年      九    月    二十八    日
                      臺灣高雄地方法院交通法庭
                                          審判長法  官   宋  明  中
                                                法  官   葉  啟  洲
                                                法  官   呂  憲  雄
右正本證明與原本無異。
如不服本判決，應於判決送達後十日內，向本院提出上訴狀。
                                                書記官   許  麗  珠
中      華      民      國      九十      年      十    月     三      日
附錄本判決論罪科刑之法條：
中華民國刑法第二百七十六條第一項
 (過失致死罪)
因過失致人於死者，處二年以下有期徒刑、拘役或二千元以下罰金。
中華民國刑法第一百八十五條之四
駕駛動力交通工具肇事，致人死傷而逃逸者，處六月以上五年以下有期徒刑。


司法院資訊處製作；財團法人民間司法改革基金會備份。
